臺灣臺中地方法院刑事判決　　　　　　　96年度易字第5217號
公　訴　人　臺灣臺中地方法院檢察署檢察官
被　　　告　甲○○
上列被告因恐嚇取財案件，經檢察官提起公訴（96年度偵字第
17408號），本院判決如下：
    主    文
甲○○幫助意圖為自己不法之所有，以恐嚇使人將本人之物交付
，未遂，累犯，處有期徒刑陸月，如易科罰金，以新臺幣壹仟元
折算壹日。減為有期徒刑參月，如易科罰金，以新臺幣壹仟元折
算壹日。
    犯罪事實
一、甲○○前曾於民國九十四年間因違反毒品危害防制條例案件
    ，經法院判處有期徒刑十月確定，於九十五年三月五日縮短
    刑期執行完畢。詎仍不知悔改，明知其向銀行所申請開立帳
    戶之存摺、提款卡及密碼如交付他人，可預見該蒐集帳戶之
    他人，欲使用其銀行帳戶以遂行財產上犯罪之目的，猶仍基
    於幫助恐嚇取財之不確定之犯意，於自九十六年一月十日（
    含當日）起至同年月十九日前之某時間，在不詳地點，提供
    其所有臺灣中小企業銀行（下簡稱中小企銀）北屯分行帳號
    為00000000000號帳戶（下簡稱系爭帳戶）之存
    摺、提款卡及密碼予不詳姓名年籍之詐欺、恐嚇集團所屬成
　　員，以此方式幫助該詐欺恐嚇集團成員向不特定人詐欺恐嚇
    財物。嗣該詐欺恐嚇集團某成年人士於九十六年一月十九日
    十四時三十分許撥打電話予居住於臺南縣仁德鄉○○村○鄰
    ○○○街三號之乙○○（乙○○於是日上午九時五分許在屏
    東縣林邊鄉海邊放飛賽鴿），對其佯稱：乙○○的賽鴿現在
    在他那邊，如果想要回鴿子，就要匯錢給他，否則就要將鴿
    子殺害等語，並提供甲○○系爭帳戶資料，恫嚇乙○○要匯
    款新臺幣二千一百三十元至系爭帳戶內，否則即要殺害鴿子
    之以加害財產之事予以恫嚇，致乙○○心生畏懼，惟乙○○
    拒絕匯款，而使該詐欺恐嚇集團恐嚇取財未能得逞。
二、案經臺南縣警察局歸仁分局報請臺灣臺南地方法院檢察署（
    下簡稱臺南地檢署）呈請臺灣高等法院檢察署令轉臺灣臺中
    地方法院檢察署（下簡稱臺中地檢署）偵查起訴。
    理    由
一、按「被告以外之人於審判外之陳述，雖不符前四條之規定，
    而經當事人於審判程序同意作為證據，法院審酌該言詞陳述
    或書面陳述作成時之情況，認為適當者，亦得為證據。」、
    「當事人、代理人或辯護人於法院調查證據時，知有第一百
    五十九條第一項不得為證據之情形，而未於言詞辯論終結前
    聲明異議者，視為有前項之同意。」刑事訴訟法第一百五十
    九條之五定有明文。本件被告、檢察官並未對被害人乙○○
    警詢筆錄之證據能力聲明異議，依上規定，有證據能力，合
    先敘明。
二、訊據被告甲○○固直承系爭帳戶為其所有之事不諱，惟矢口
    否認有何幫助恐嚇取財未遂之犯行，辯稱：伊於今年（按即
    九十六年）一月十日左右與友人綽號「阿義」之人前往南部
    高雄尋找工作，系爭帳戶存摺、提款卡就在那天不見了，伊
    後來有去永興派出所報案，值班警員要伊去銀行掛失，伊去
    中小企銀北屯分行詢問時，就被抓了，伊實無提供系爭帳戶
    資料予他人云云。
三、惟查：
  (一)系爭帳戶乃被告所有於九十五年五月二十二日開戶一情，為
    被告所不否認，復有中小企銀北屯分行檢送系爭帳戶之開戶
    資料及資金往來交易明細等件在卷可徵；被害人乙○○因接
    獲如上遭恐嚇取財之電話內容，隨即報警，並提出被告系爭
    帳戶之相關資料予警方等情，亦據被害人乙○○於警詢時陳
    述明確，並有臺南縣警察局歸仁分局受理詐騙帳戶通報警示
    、詐騙電話簡便格式表、內政部警政署反詐騙案件紀錄表各
    一份在卷可查。
  (二)被告雖於本院行準備程序時辯以上情（參本院卷第二四頁、
    第二七頁），惟已與其於檢察官九十六年九月七日偵訊時所
    供：「（這個帳戶【即系爭帳戶】存摺、提款卡、印章？）
    去年就遺失了，但是正確時間忘記了，當初是因為要從高雄
    搬回臺中時掉的，好像是年底的時候掉的。.... （有無到
    中小企銀掛失？）沒有。.... （既然帳戶遺失為何沒有去
    中小企銀掛失？）我有去警局報案，我不知道要去銀行掛失
    。.... 」等情（參臺中地檢署九十六年度偵字第一七四０
    八號卷第二三頁至第二四頁），就其於與友人「阿義」前往
    高雄係找工作或要搬回臺中、有無掛失、何時遺失等節前後
    竟有不同之說詞，已難認定何者為真。再者，被告於本院行
    準備程序時供稱：伊係於九十六年三、四月才發現存摺於同
    年一月十日遺失，遂前往警局報案，警員告稱要去銀行掛失
    ，伊遂前往銀行掛失，掛失之際即為警查獲云云。然本案經
    被害人乙○○報案後，警方隨即於九十六年三月十八日、四
    月七日通知被告到警局說明，均未遵時到所，有臺南縣警察
    局歸仁分局函文及送達通知書、送達證書等件附卷可參（參
    臺南地檢署九十六年度偵字第七一二一號第一頁至第二頁、
    第一三頁至第二四頁），並於九十六年五月二十三日始因違
    反毒品危害防制條例案件入臺灣臺中監獄服刑，有臺灣高等
    法院被告前案紀錄表一紙可參，是被告上開所供於九十六年
    三、四月間前往中小企銀北屯分行詢問時即遭查獲一情，顯
    非真實。再又，依中小企銀北屯分行函覆本院稱：甲○○系
    爭帳戶無申請語音轉帳，有辦理晶片金融卡及全行收付，並
    無到行補發存摺、印章變更及提款卡補發事宜，但於九十六
    年一月十九日以電話向總行辦理存摺掛失，至於金融卡部分
    則未掛失，其所檢附之時間明細表則載明掛失存摺時間為當
    日二十二時三十一分二十三秒等情，有中小企銀北屯分行九
    十六年十一月七日北屯字第二八七七號函文、所附明細表、
    九十六年十一月十六日北屯字第二八七七之一號函文各一份
    在卷佐參，與被告所供於九十六年三、四月間才發現遺失一
    節亦不相符。倘如被告所辯遺失乙情屬實，拾獲該帳戶資料
    者亦不致於假冒被告名義撥打電話掛失，而如詐欺集團取得
    該帳戶資料，衡情亦不致於利用該帳戶後尚多此一舉撥打電
    話向銀行掛失，足見該掛失之電話應即為被告所撥打無誤，
    被告於本院審理時末亦供稱伊有以電話掛失無誤（參本院卷
    第三六頁）。乃被告既於九十六年一月十九日二十二時三十
    一分二十三秒已以電話語音掛失，其復供稱存摺、提款卡連
    同密碼均遺失，何以於該通電話僅掛失存摺，不及於提款卡
    ，顯與常情有違。且觀被告以電話語音掛失存摺之時間為九
    十六年一月十九日二十二時三十一分二十三秒，適於被害人
    乙○○於同日十四時三十分接獲恐嚇取財電話之後，亦於該
    日有多筆異常匯款之時間之後（系爭帳戶自九十六年一月十
    一日起，如有匯款者多半集中於上午十一時起至下午三時許
    止，九十六年一月十九日該日亦同），足徵被告應係配合詐
    欺恐嚇集團成員，先交付系爭帳戶存摺、提款卡、密碼在先
    ，於多人匯入不詳款項，由該詐欺恐嚇集團成員將該不詳款
    項逐一提領後，再囑由被告將系爭帳戶之存摺申報掛失，應
    可認定。
  (三)而觀在被告所供之系爭帳戶於九十六年一月十日左右遺失後
    ，系爭帳戶自九十六年一月十一日起至同年月十九日為止，
    即有多筆不明匯款，且於當日存入後，同日隨即以提款卡跨
    行提領之異常紀錄，以上有前開資金往來交易明細一份在卷
    可參。與時下出借、出售或提供帳戶予詐欺恐嚇集團者，於
    詐騙恐嚇集團恐嚇被害人後，引誘被害人匯款後，隨即再提
    領詐得之款項供花用之情相符。如非被告主動且願意提供上
    開存簿等物予該詐欺恐嚇集團成員，則詐欺恐嚇集團成員勢
    必冒撿拾或竊盜而來之存簿等物有極高機率地遭所有人或持
    有人立即報案處理，並辦理掛失手續之危險，其等精心策劃
    詐騙恐嚇之成果將因存簿來源取得之不可靠性，無法順利領
    得該款項，導致心血功虧一簣，實非明智之舉。足見被告應
    有配合提供系爭帳戶予詐欺恐嚇集團使用，乃符合經驗與論
    理法則之推定至明。
  (四)又金融帳戶為個人理財之工具，申請開設金融帳戶並無任何
    特殊之限制，一般民眾皆能自由申請開戶，並得同時在不同
    金融機構申請多數存款帳戶使用，乃眾所周知之事實，依一
    般人之社會生活經驗，倘係合法收入，本可自行向金融行庫
    開戶使用，而無向他人蒐購帳戶之必要。苟見不以自己名義
    申請開戶，反向他人索借或蒐購金融機構帳戶使用，衡情應
    能懷疑借用或搜購帳戶之人目的在於詐取他人財物。被告於
    案發時業已年滿三十歲，已有豐厚之社會歷練，對於現今詐
    欺集團組織多半使用人頭帳戶以供被害人匯款用途一情，知
    之甚稔（參本院卷第三八頁），對於上情自不能諉為不知。
    況近來竊車恐嚇取財及利用電話或簡訊佯稱遭冒名開立帳戶
    、信用卡盜刷、資金遭凍結、參加活動中獎等詐欺取財之犯
    罪類型層出不窮，該等犯罪，多數均係利用他人帳戶作為恐
    嚇取財或詐欺所得財物之出入帳戶，並經媒體廣為披載，被
　　告縱使並不確知所提供之帳戶，係遭他人用以對被害人詐欺
　  取財、恐嚇取財，亦無法確知取得帳戶之人係以何種方法於
    何時地為詐欺、恐嚇取財之具體內容，惟對於其所提供之上
    揭帳戶，將遭人作為詐欺、恐嚇取財犯行所得財物匯入及提
    領之工具使用，應有概括之認識，且可預見其發生，被告竟
    仍同意提供帳戶交予真實姓名年籍均不詳之人，其對於對方
    所屬詐欺集團實施詐欺恐嚇犯行應可預見，且其對於該集團
    利用帳戶向人詐取恐嚇財物，並無違背其本意，且無確信帳
    戶不致遭利用為犯罪之用，仍將帳戶交付，足認被告本案係
    基於幫助犯罪之不確定故意，而有幫助恐嚇取財之犯行，洵
    堪認定。
  (五)本件事證業臻明確，被告犯行至堪認定。又因被告否認犯罪
    ，致無法認定被告提供系爭帳戶予詐欺恐嚇集團之時間，惟
    被告坦承於九十六年一月十日左右遺失，且該系爭帳戶確係
    自九十六年一月十一日起即有多筆不明匯款存入後立刻遭提
    領之異常現象。茲認定被告於自九十六年一月十日（含當日
    ）起至同年月十九日被害人乙○○遭恐嚇之日為止之某時，
    即為被告提供系爭帳戶予詐欺恐嚇集團之犯罪時間，附此敘
    明。
四、按刑法第三百四十六條第一項之恐嚇取財罪，與同法第三百
    三十九條第一項之詐欺取財罪，二者之區別，在於前者係施
    用使人心生畏怖之恐嚇手段，致被害人心生畏懼，明知不應
    交付財物而交付，後者則係施用詐術手段，使人陷於錯誤，
    誤信為應交付財物而交付。惟上開之恐嚇手段，常以虛假之
    事實為內容，故有時亦不免含有詐欺之性質，倘含有詐欺性
    之恐嚇取財行為，足使人心生畏懼時，自應僅論以高度之恐
    嚇取財罪，殊無再適用詐欺取財罪之餘地（最高法院八十四
    年度臺上字第一九九三號判決、三○年上字第六六八號判例
    意旨參照）。本件不詳姓名之成年男子之詐欺集團成員所為
　　，係犯刑法第三百四十六條第三項、第一項之恐嚇取財未遂
　  罪。而被告提供上開存簿帳戶供其恐嚇取得財物，應成立刑
    法第三十條第一項、第三百四十六條第三項、第一項恐嚇取
    財未遂罪之幫助犯。末查，被告前曾於九十四年間因違反毒
    品危害防制條例案件，經法院判處有期徒刑十月確定，於九
　　十五年三月五日縮短刑期執行完畢等情，有前開紀錄表可按
　  ，其於前開有期徒刑執行完畢後，五年內故意再犯本案有期
    徒刑以上之罪，為累犯，依刑法第四十七條第一項規定加重
    其刑。又被告係恐嚇取財未遂罪之幫助犯，依刑法第二十五
    條第二項未遂犯之規定，減輕其刑，並先加後減之，並再依
    刑法第三十條第二項幫助之例遞減輕其刑。爰審酌被告提供
    帳戶予不法份子使用，非惟幫助恐嚇取財者遂行詐財之目的
    ，同時使行為人得以隱匿其真實身分，減低遭查獲之風險，
    愈使其肆無忌憚，增加犯罪之猖獗，於本院行準備程序、審
    理期間均飾詞否認犯行，顯無悔意，暨審酌本案被害人乙○
    ○並未因本案而受有金錢上之損失，被告實際上恐嚇取財未
    能得逞等一切情狀，量處如主文所示之刑，並諭知易科罰金
    之折算標準。本院審以公訴人具體求處有期徒刑八月之刑度
    ，尚嫌過重，仍應以如上刑度為適當。又被告本案犯罪時間
    係在九十六年四月二十四日之前，符合中華民國九十六年罪
    犯減刑條例第二條第一項第三款規定，應依該條款、同條例
    第七條、第九條等規定，減輕其刑二分之一，併諭知易科罰
    金之折算標準。
據上論斷，應依刑事訴訟法第二百九十九條第一項前段，刑法第
三百四十六條第三項、第一項、第三十條第一項、第二項、第四
十七條第一項、第二十五條第二項、第四十一條第一項前段，刑
法施行法第一條之一第一項、第二項前段，中華民國九十六年罪
犯減刑條例第二條第一項第三款、第七條、第九條，判決如主文
。
中　　華　　民　　國　　96　　年　　11　　月　　30　　日
                  刑事第十庭    審判長法  官  賴妙雲
                                      法　官  江奇峰
                                      法　官  黃炫中
上正本證明與原本無異。
如不服本判決，應於收受送達後10日內向本院提出上訴書狀（應
敘述具體理由並附繕本）。
上訴書狀如未敘述理由，應於上訴期間屆滿後20日內補提理由書
於本院。
                                      書記官  童秉三
中　　華　　民　　國　　96　　年　　11　　月　　30　　日
附錄論罪科刑法條
刑法第三百四十六條第三項、第一項
第  346 條  （單純恐嚇罪）
            意圖為自己或第三人不法之所有，以恐嚇使人將本
            人或第三人之物交付者，處六月以上五年以下有期
            徒刑，得併科一千元以下罰金。
            以前項方法得財產上不法之利益，或使第三人得之
            者，亦同。
            前二項之未遂犯罰之。
